【裁判字號】    97,訴,864
【裁判日期】    980116
【裁判案由】    毒品危害防制條例
【裁判全文】
臺灣桃園地方法院刑事判決               97年度訴字第864號
公  訴  人  臺灣桃園地方法院檢察署檢察官
被      告  丙○○
選任辯護人  邱鎮北律師
            莊守禮律師
被      告  乙○○
                    押)
選任辯護人  鄭世脩律師
上列被告因毒品危害防制條例案件，經檢察官提起公訴（97年度
偵字第14420 號），本院判決如下：
    主  文
丙○○共同販賣第一級毒品，處有期徒刑拾陸年，扣案如附表一
編號(二)所示毒品沒收銷燬之，扣案如附表一編號(四)、附表二所示
之物均沒收，未扣案之新臺幣貳仟元與乙○○連帶沒收，如全部
或一部不能沒收時，以其與乙○○之財產連帶抵償之；又共同販
賣第一級毒品，未遂，處有期徒刑拾伍年陸月，扣案如附表一編
號(一)(二)所示毒品沒收銷燬之，扣案如附表一編號(三)(四)、附表二所
示之物均沒收。應執行有期徒刑貳拾年，扣案如附表一編號(一)(二)
所示毒品沒收銷燬之，扣案如附表一編號(三)(四)、附表二所示之物
均沒收，未扣案之新臺幣貳仟元與乙○○連帶沒收，如全部或一
部不能沒收時，以其與乙○○之財產連帶抵償之。
乙○○共同販賣第一級毒品，處有期徒刑拾伍年肆月，扣案如附
表一編號(二)所示毒品沒收銷燬之，扣案如附表一編號(四)、附表二
所示之物均沒收，未扣案之新臺幣貳仟元與丙○○連帶沒收，如
全部或一部不能沒收時，以其與丙○○之財產連帶抵償之；又共
同販賣第一級毒品，未遂，處有期徒刑拾伍年，扣案如附表一編
號(一)(二)所示毒品沒收銷燬之，扣案如附表一編號(三)(四)、附表二所
示之物均沒收。應執行有期徒刑拾柒年，扣案如附表一編號(一)(二)
所示毒品沒收銷燬之，扣案如附表一編號(三)(四)、附表二所示之物
均沒收，未扣案之新臺幣貳仟元與丙○○連帶沒收，如全部或一
部不能沒收時，以其與丙○○之財產連帶抵償之。
    事  實
一、丙○○（綽號「帶川」或「帶穿」）與乙○○為同居之男女
    朋友，2 人明知海洛因係毒品危害防制條例所規定之第一級
    毒品，依法不得販賣，詎共同基於販賣第一級毒品海洛因之
    犯意聯絡，於民國97年6 月14日晚間8 時許，甲○○以其00
    00000000號行動電話撥打丙○○所使用0000000000號行動電
    話表示欲購買價值新臺幣（下同）2,000 元之海洛因後，丙○○遂將價值2,000 元之海洛因1 包交給乙○○，而由乙○○攜至桃園縣桃園市○○路1119號3 樓之9 住處（下稱上開
    住處）樓下轉交予甲○○，並向其收取2,000 元之對價。2
    人另共同基於販賣第一級毒品海洛因之犯意聯絡，於同年月
    22日下午3 時41分許，甲○○因欲購買海洛因，再以其0000
    000000號行動電話撥打丙○○所使用0000000000號行動電話
    ，乙○○接到電話後隨即交給丙○○，推由丙○○與甲○○
    談妥交易內容為1,000 元之海洛因，並約定於上開住處附近
    交易，嗣甲○○依約於同日下午3 時52分許抵達上開住處附
    近並以前揭行動電話通知丙○○後，丙○○隨即將海洛因2
    小包交給乙○○，而由乙○○攜至上開住處樓下準備轉交予
    甲○○並收取價金，然因甲○○見據報至現場之警方人員靠
    近，因而迴避而未能向乙○○取得海洛因。警方旋即自乙○○身上查扣附表一編號(一)所示之海洛因2 小包，並經乙○○
    同意帶同警方於同日下午4 時許前往上開住處搜索，當場查
    獲丙○○，並扣得如附表一編號(二)所示海洛因1 小包及如附
    表二、附表三所示之物，而悉上情。
二、案經桃園縣政府警察局桃園分局報告臺灣桃園地方法院檢察
    署檢察官偵查起訴。
    理  由
壹、證據能力部分：按被告以外之人於審判外之言詞或書面陳述
    ，除有刑事訴訟法第159 條之1 至第159 條之5 所規定之情
    形外，不得作為證據，刑事訴訟法第159 條第1 項、第159
    條之1 、第159 條之2 、第159 條之3 、第159 條之4 及第
    159 條之5 分別定有明文。查：
一、按被告以外之人於檢察事務官、司法警察官或司法警察調查
    中所為之陳述，與審判中不符時，其先前之陳述具有較可信
    之特別情況，且為證明犯罪事實存否所必要者，得為證據，
    刑事訴訟法第159 條之2 定有明文。所謂不符，非僅陳述本
    身遣詞用字之形式上不符，必其前後所為自相矛盾，導致關
    於主要事實應異其認定之情形，始足當之；又是否有較可信
    之特別情況而具可信性，除依其陳述時之外部附隨環境或條
    件，觀察其是否非有計畫、蘊藏特定動機或昧於感情所為，
    乃係出乎自然、本能之客觀陳述，而為判斷外，固非不得併
    就其陳述內容之完整性、邏輯合理性予以綜合考量，比較前
    後之陳述，擇其完整而論理合於邏輯者認較為可信，然此與
    其陳述內容是否真實等證明力如何之論斷，係以陳述先有證
    據能力為前提者，層次有別，不容混淆（最高法院96年度台
    上字第5800號判決參照）。而所稱為證明犯罪事實存否所必
    要者，必須達不可或缺之程度，係指就具體個案案情及相關
    卷證判斷，為發現實質真實目的，認為除該項審判外之陳述
    外，已無從再就同一供述者，取得與其上開審判外陳述之相
    同供述內容，倘以其他證據代替，亦無從達到同一目的之情
    形而言（最高法院95年度台上字第4414號判決參照）。又上
    開規定必其陳述「與審判中不符」，且符合「具有較可信之
    特別情況」及「為證明犯罪事實存否所必要者」，始有適用
    之餘地。倘其陳述與審判中相符時，即應以審判中經具結、
    交互詰問之陳述，採為證據（最高法院96年度台上字第5638
    號判決參照）。經查，證人甲○○、證人即被告乙○○之警
    詢筆錄，與其在本院審理時之證詞不符部分，本院審酌證人
    甲○○、乙○○於警詢、偵查及本院審理中所述前後矛盾，
    顯有袒護被告丙○○之嫌（詳如後述），而上開警詢筆錄製
    作時間與本件案發時間相距較近，記憶應較本院審理時清晰
    ，且較無暇斟酌利害關係而為不實陳述、亦無餘裕相互勾串
    而為迴護之詞，證人乙○○雖證稱：警詢筆錄沒看過警察就
    要伊簽名蓋手印等語（見本院卷第17頁），然其並不否認知
    悉瞭解筆錄內容是其權利，並於警詢筆錄末段簽名等情，況
    乙○○及甲○○之警詢筆錄製作過程，係由警員以自然之一
    問一答方式進行詢問及筆錄製作，其間並常有問答暫停，由
    警員製作筆錄敲擊電腦鍵盤聲音，並無警員先行製作筆錄，
    再由證人照筆錄內容朗讀之情形，且證人實際陳述之內容均
    與筆錄大致相符，業經本院當庭勘驗無訛（見本院卷第211-
    225 頁），是上開警詢筆錄之製作過程並無違背其自由意志
    之情形，復無證據可認其於警詢時所為之陳述係公務員違背
    法定程序所取得，自堪認上開警詢所為之證述具有可信性之
    特別情況，而此又為證明犯罪事實之必要證據，依上開規定
    ，證人甲○○、乙○○之警詢筆錄，有證據能力。
二、本案所引用其餘供述及非供述證據，經本院依法踐行調查證
    據程式，檢察官、被告及其選任辯護人均不爭執各該證據之
    證據能力，且亦查無依法應排除其證據能力之情形，是後述
    所引用證據之證據能力均無疑義。
貳、實體部分：
一、訊據丙○○、乙○○均矢口否認有何販賣第一級毒品海洛因
    之犯行，被告丙○○辯稱：伊並沒有販賣毒品海洛因，伊對
    於97年6 月14日之事實完全不知情，伊沒有接到甲○○電話
    ，也沒有要乙○○拿東西給甲○○並向甲○○收取2,000 元
    ，至於97年6 月22日，伊只有接到甲○○1 次來電，告訴伊
    他到上開住處附近，伊就讓乙○○下去帶他上來，當天的其
    他電話是乙○○與甲○○聯絡，伊除了上述那通電話，並沒
    有接到其他甲○○打來的電話，當天伊也沒有叫乙○○拿海
    洛因、白色粉末或其他東西給甲○○，0000000000號行動電
    話在本件案發時係乙○○在使用云云，選任辯護人邱鎮北律
    師為被告丙○○辯護稱：扣案0000000000號行動電話之電話
    簿內設有「南人」即0000000000號電話號碼，而扣案000000
    0000號行動電話電話簿內有「女人」即0000000000號電話號
    碼，若2 支行動電話皆為丙○○使用，何需如此設定，實則
    上述「南人」指丙○○而「女人」則是指乙○○云云；被告
    乙○○辯稱：伊並無販賣毒品，97年6 月14日伊並沒有接到
    甲○○撥打之電話，當天是丙○○拿1 包以彩券袋子裝著的
    東西給伊，要伊轉交給甲○○，伊不知道裡面是什麼東西，
    當天甲○○有給伊2,000 元，甲○○說那是他欠丙○○的錢
    ，至於97年6 月22日，伊雖有接到甲○○撥打之電話，但是
    隨即轉交給丙○○，當天丙○○也要伊拿彩券袋子包著的東
    西給甲○○，伊並不知道那是什麼東西，警詢筆錄記載伊2
    次轉交的東西是海洛因，那是警察自己寫的，伊沒有說到購
    買毒品之事，且那時沒看筆錄警察就要伊簽名蓋手印，此外
    ，伊在偵查中並沒有提到東西用衛生紙包云云。經查：
  (一)上開事實，業據證人甲○○於警詢及本院審理中證稱：伊於
    97年6 月22日到桃園市○○路1117號前是要找1 名綽號「帶
    穿」之男子拿毒品海洛因，「帶穿」就是丙○○，聯絡電話
    是0000000000、0000000000號，伊是於當日下午3 時24分許
    以其所有之0000000000號行動電話撥打0000000000號行動電
    話，說要買1,000 元的毒品海洛因，電話是乙○○所接聽，
    伊忘記乙○○有無將電話拿給丙○○，但伊到上開住處附近
    時所打的電話是由丙○○接聽，伊告訴丙○○說伊到了，之
    後乙○○就拿海洛因下來，乙○○就是當天在現場的女子，
    當時伊因為看後面好像有人，所以不敢接近，嗣後乙○○帶
    同警方至上開住處查獲丙○○，當場並起出海洛因、分裝袋
    等物，伊曾見過乙○○1 次，是於6 月14日先撥打00000000
    00號行動電話不通後，再撥打0000000000號行動電話，以此
    方式談妥購買2,000 元之海洛因，其後是由乙○○拿以透明
    塑膠夾鏈袋裝的海洛因到樓下給伊，伊當場給乙○○對價2,
    000 元等語甚詳（見偵查卷第27-30 頁、本院訴字卷第133
    、134 、138 頁），而其於警詢中供稱：曾於97年6 月20日
    於其住處施用同年月14日購買之海洛因等語（見偵查卷第29
    -30 頁），經警採尿送驗，檢驗結果確呈鴉片類陽性反應，
    有臺灣檢驗科技股份有限公司97年7 月8 日CH/2008/60567
    號濫用藥物檢驗報告在卷可稽（見本院卷第160 頁），參以
    其於警詢之證述具有可信性之特別情況（詳如前述），是證
    人甲○○前開於警詢時之證述應可採信。並據證人即被告乙○○於警詢中證（供）稱：伊與丙○○為男女朋友，97 年6
    月22日下午3 時30分許，甲○○以其0000000000號行動電話
    撥打丙○○之0000000000號行動電話，當天是伊在上開住處
    接到電話，並隨即交給丙○○聽，再過約30分鐘後，甲○○
    又打電話給丙○○，丙○○就要伊拿海洛因給甲○○，並告
    訴伊甲○○會將買海洛因的錢交給伊，伊因此拿海洛因到上
    開住處樓下附近，嗣後為警方在伊身上起出海洛因2 包，伊
    並帶同警方至上開住處，查獲丙○○，並扣得海洛因1 包等
    物，伊先前見過甲○○1 次，在約1 星期前，該次也是甲○○打電話給丙○○，之後丙○○就叫伊拿海洛因到住處樓下
    給甲○○，並收取販賣海洛因之對價2,000 元等語明確（見
    偵查卷第21-23 頁）。經核，上開證人之證詞，證述情節均
    能相互佐證，此外，扣案如附表一編號(一)(二)所示之海洛因2
    包、1 包，業分別經法務部調查局濫用藥物實驗室、臺灣檢
    驗科技股份有限公司鑑驗含海洛因成分（詳如附表一編號(一)
    (二)所示），有該局實驗室97年7 月21日調科壹字第09723031
    010 號鑑定書、該公司97年7 月7 日CH/2008/60605 號濫用
    藥物檢驗報告存卷供參（見本院訴字卷第180 、198 頁），
    並有查獲現場及扣案物品照片及0000000000號行動電話通聯
    紀錄在卷可稽（見偵查卷第42-48 、79-93 、123-138 頁）
    。
  (二)證人甲○○雖於偵查中及本院審理中改證稱：伊撥打000000
    0000號行動電話都是由乙○○所接聽，97年6 月22日及6 月
    14日伊都是向乙○○買毒品，而非向丙○○買毒品云云（見
    偵查卷第75頁、本院卷第132 頁），然查，證人甲○○於警
    詢中證稱：伊與丙○○經朋友介紹認識約1 年，伊都是打丙○○之0000000000號、0000000000號行動電話與其聯絡，伊
    於97年6 月22日是要找丙○○拿海洛因等語甚詳（見偵查卷
    第27-29 頁），甲○○雖於本院審理中改稱：伊於警詢時沒
    有說要找綽號帶穿的男子拿海洛因云云（見本院卷第141-14
    2 頁），然上開警詢筆錄與證人甲○○實際陳述內容相符，
    ，業經本院當庭勘驗無訛（見本院卷第211-212 頁），參以
    0000000000號、0000000000號行動電話號碼在證人甲○○行
    動電話內之設定均顯示為「帶穿」、「帶川」（見偵查卷第
    47頁），與被告丙○○之綽號相符，足見被告撥打00000000
    00號行動電話之聯絡對象應係被告丙○○無訛，此外，證人
    甲○○就何以得知被告乙○○有毒品可供販賣一節，於本院
    審理時證稱：伊問丙○○何人有販賣毒品，丙○○告訴伊乙○○有在賣云云（見本院卷第137 頁），然此為丙○○所否
    認（見本院卷第144 頁），且證人甲○○於偵查中證稱：伊
    原本打0000000000號行動電話給丙○○時，電話是一個女生
    接的，她說要什麼直接跟她說就好了等語（見偵查卷第75-7
    6 頁），甚至於警詢中證稱：伊只見過乙○○一次，不知道
    伊為何人，也不知道丙○○與乙○○之關係等語（見偵查卷
    第27-28 頁），可見甲○○與乙○○並不相識，自無可能知
    悉乙○○有毒品可供販賣，甲○○改稱其係向乙○○購買毒
    品云云，顯屬迴護被告之詞，難認可採。
  (三)證人即被告乙○○雖於偵查中改稱：97年6 月14日是丙○○
    拿一包衛生紙包的東西給伊，伊不知道裡面是什麼，甲○○
    有給伊2,000 元，甲○○說那是他欠丙○○的錢，伊在警詢
    中未說交付海洛因給甲○○，另97年6 月22日在上開住處樓
    下附近，是因為丙○○要伊拿2 包白粉給甲○○，伊並不清
    楚那2 包白粉是海洛因云云（見偵查卷第64、60-61 頁），
    另又於本院訊問及審理時改稱：於97年6 月14日，丙○○有
    要伊拿用類似彩券的袋子裝著的東西給甲○○，伊不知道是
    什麼東西，6 月22日丙○○要伊拿東西轉交甲○○，也是用
    彩券的紙袋包著，並沒有向甲○○收錢，伊在警詢中並沒有
    說到購買毒品的事情云云（見本院卷第17、122-123 、126
    頁），惟查，證人即被告乙○○確實於警詢時稱：
    「警：警方就是今天，於今日97年6 月22日16時許在桃園市
          ○○路1119號前，查獲你何事？
      被：當時我要拿東西給人家。
      警：要拿什麼東西給人家？拿什麼？
      被：就東西啊。
      警：是什麼東西？你知道那東西是什麼？是什麼東西啊？
      被：海洛因。
      ...
      警：要拿給誰？
      被：阿全。
      警：就是「甲○○」嗎？
      被：嗯。
      警：為什麼？你要拿海洛因給「甲○○」？
      被：我男朋友叫我拿給他。
      警：誰？
      被：「丙○○」。
      ...
      警：叫你收多少錢？
      被：不知道，「阿全」就拿給我，全部拿給我。
      警：你是說他叫對方把錢交給你就對了？
      被：嗯。
      ...
      警：「甲○○」向「丙○○」購買幾次海洛因？
      被：連今天應該2 次吧！
      警：上次的時間、地點？
      被：上次？星期天吧！
      警：大概？
      被：1 個禮拜。
      ...
      警：那數量跟那個你知道嗎？數量跟價錢？
      被：不記得，我記得是2000塊。
      警：2000，是1 包？還是幾包？
      被：2000，好像拿2000。
    等語，業據本院當庭勘驗97年6 月22日警詢錄音光碟內容無
    訛（見本院卷第220-221 、223-224 頁），另證人甲○○於
    本院審理中證稱：6 月14日乙○○交付之海洛因是以透明塑
    膠夾鏈袋裝，可以看到裡面有白色粉狀物，當場給乙○○的
    2,000 元是買海洛因的價金等語（見本院卷第132-134 頁）
    ，而證人即被告丙○○於本院審理時證稱：乙○○知道海洛
    因之外觀等語（見本院卷第142 頁），參以證人即被告乙○○於警詢中之證（供）述，與證人甲○○於警詢中之前開證
    述相互佐證，以及其於警詢之證述具有可信性之特別情況（
    詳如前述），又被告即證人乙○○就毒品外包裝供述前後矛
    盾，顯然所稱衛生紙、彩券袋裝等不透明包裝均非屬實，被
    告乙○○若非刻意隱瞞其明知內容物之事實，豈有無端編造
    之必要。足見被告即證人乙○○嗣後翻異前詞，辯稱其不知
    丙○○所交付之毒品為海洛因，亦不知甲○○所交付之2,00
    0 元為購買毒品之對價云云，顯屬脫免罪責、避重就輕之詞
    ，亦係袒護被告丙○○而為有利於被告丙○○之證詞，委無
    可採。
  (四)被告丙○○雖辯稱：伊並沒有販賣毒品海洛因，伊對於97年
    6 月14日之事實完全不知情，至於97年6 月22日，伊只有接
    到甲○○1 次來電，告訴伊他到上開住處附近，伊就讓乙○○下去帶他上來，當天的其他電話是乙○○與甲○○聯絡云
    云，然查，被告丙○○販賣毒品之事實，業據證人甲○○、
    乙○○證述如前，且被告丙○○警詢時坦認：0000000000號
    行動電話是伊在使用云云（見偵查卷第12頁），然其於偵查
    中改稱：0000000000號行動電話有時伊在用，有時乙○○在
    用，大部分伊都關機云云（見偵查卷第119 頁），其又於本
    院準備程序時改稱：0000000000號行動電話大部分都是乙○○所使用云云（見本院卷第50頁），另又於本院審理中改稱
    ：0000000000號行動電話是乙○○自己使用的行動電話云云
    （見本院卷第143 頁），被告丙○○事後多次翻異供詞且愈
    行有利於己，顯有脫免罪責之企圖，不可採信。選任辯護人
    邱鎮北律師雖以前詞為被告丙○○置辯，然查，一人持有多
    數行動電話，為使用上需要，於各該電話設定其他電話之號
    碼，實屬常情，扣案2 支手機（即0000000000號、00000000
    00號行動電話）上分別設定有「南人」（0000000000號電話
    號碼）、「女人」（0000000000號電話號碼），業經本院勘
    驗（見本院卷第188 頁），惟該「南人」、「女人」之記載
    ，除作為各該電話號碼之識別代號外，不能認定各係何人使
    用，況0000000000號行動電話係自丙○○、乙○○2 人同居
    處所扣得，自乙○○身上則另扣得0000000000號行動電話，
    難認0000000000號行動電話係乙○○單獨一人使用，辯護人
    此部分辯護意旨，不足為被告丙○○有利之認定。
  (五)查海洛因屬毒品之違禁物品，政府查緝甚嚴，對於販賣海洛
    因者尤須科以重度刑責，販賣海洛因既係違法行為，當非可
    公然為之，亦無公定價格，且分裝容易，份量亦可增減，而
    每次買賣之價量，亦可能隨時依雙方關係深淺、資力、需求
    量及對行情之認知、來源是否充裕、品質是否較佳、查緝是
    否嚴謹、購買者被查獲時供述購買對象之可能風險之評估等
    情形，而異其標準，非可一概而論；又購買毒品者通常亦無
    法探知販毒者賺取利潤幾何，是販賣毒品之利得，除被告坦
    承犯行或價量俱臻明確外，委難察得實情。倘被告始終不願
    供出利得若干，或片面供述不實之取得毒品價格，即無從以
    販賣罪名相繩，又豈是事理之平。本件被告2 人否認犯罪，
    ，以致無從計算被告之實際利得，但販賣第一級毒品海洛因
    之法定刑為死刑或無期徒刑，苟非確有利益可圖，衡情被告
    2 人應無甘冒重罪風險，鋌而走險與甲○○為毒品交易之理
    ，被告2 人主觀上具有營利之意圖，至為灼然。
  (六)綜上所述，被告丙○○、乙○○所辯均非可採，本件事證明
    確，被告2 人之犯行堪以認定。
二、核被告丙○○、乙○○所為，均係犯毒品危害防制條例第4
    條第1 項、第6 項之販賣第一級毒品既遂罪、未遂罪。被告
    2 人持有第一級毒品之低度行為，應為販賣之高度行為所吸
    收，均不另論罪。被告2 人間，就上開販賣第一級毒品既、
    未遂犯行間，均有犯意聯絡及行為分擔，均為共同正犯。被
    告2 人所犯上開2 罪，犯意各別，行為互殊，應予分論併罰
    。又被告2 人就97年6 月22日販賣毒品之犯行，雖已著手販
    賣行為，惟未完成交易，為未遂犯，應依刑法第25條第2 項
    之規定按既遂犯之刑減輕之。又按販賣第一級毒品罪之法定
    刑為「死刑或無期徒刑；處無期徒刑者，得併科新臺幣1 千
    萬元以下罰金」，然同為販賣第一級毒品之人，其原因、動
    機不一，犯罪情節未必盡同，或有大盤毒梟者，亦有中、小
    盤之分，甚或僅止於吸毒者友儕間為求互通有無之有償轉讓
    者亦有之，其販賣行為所造成危害社會之程度自屬有異，法
    律科處此類犯罪，所設之法定最低本刑卻同為「無期徒刑，
    得併科新臺幣1 千萬元以下罰金」，不可謂不重。於此情形
    ，倘依其情狀處以相當之有期徒刑，即足以懲儆，並可達防
    衛社會之目的者，自非不可依客觀之犯行與主觀之惡性二者
    加以考量其情狀，是否有可憫恕之處，適用刑法第59條之規
    定酌量減輕其刑，期使個案裁判之量刑，能斟酌至當，符合
    比例原則，本件被告丙○○、乙○○販賣第一級毒品，所為
    自屬非是，惟衡其前開販賣第一級毒品既遂部分，交易價額
    為2,000 元，對照其所犯係法定刑為死刑或無期徒刑之重罪
    ，法重情輕，客觀上足以引起一般人之同情，其等犯罪情狀
    顯可憫恕，若處以被告丙○○、乙○○之最低刑度無期徒刑
    ，與社會永久隔絕，猶嫌過重，爰依刑法第59條規定酌量減
    輕其刑。審酌被告2 人視政府反毒政策及宣導如無物，意圖
    營利而販賣第一級毒品海洛因給他人施用，影響所及，非僅
    他人之生命、身體將可能受其侵害，社會、國家之法益亦不
    能免，為害之鉅，當非個人一己之生命、身體法益所可比擬
    ，自應嚴厲規範，嗣被告2 人於本院審理時均仍飾詞圖卸其
    責，所為本應受有相當程度之刑事非難，惟另考量被告丙○○前於81年、86年及87年間曾犯麻醉藥品管理條例案件、非
    法販賣麻醉藥品案件、肅清煙毒條例案件，甫於96年4 月17
    日縮短刑期假釋出監，又於97年6 月14日及同年月22日再犯
    本件毒品危害防制條例案件，且本件係由被告丙○○與甲○○談妥海洛因之交易價格，再指示乙○○將海洛因交付甲○○並收取價金，及本件經查獲之販賣次數及金額均屬有限等
    一切情狀，酌情各量處如主文所示之刑，並依法定其應執行
    之刑，以資懲儆。偵查檢察官固就被告2 人具體求處無期徒
    刑；蒞庭公訴人固就被告丙○○、乙○○分別具體求處無期
    徒刑、有期徒刑10年，惟本院審酌被告2 人上開犯罪情節、
    次數、犯後態度及前揭各情，認檢察官、公訴人上開求刑尚
    有未洽，而應以主文所示之刑為妥適，附此敘明。
三、扣案如附表一編號(一)(二)所示之海洛因，係毒品危害防制條例
    所規定之第一級毒品，應依毒品危害防制條例第18條第1 項
    前段之規定，宣告沒收銷燬之。扣案如附表一編號(三)(四)所示
    之物為盛裝上揭海洛因之包裝袋，具有防止毒品裸露、逸出
    及潮濕之功用，並便於攜帶，為被告所有供本案犯罪所用之
    物，而扣案如附表二所示之物，亦屬被告丙○○所有（見本
    院卷第228 頁），並係供被告2 人共同販賣毒品所用之物，
    均應依毒品危害防制條例第19條第1 項規定宣告沒收。按毒
    品危害防制條例第19條第1 項固規定「犯第4 條至第9 條、
    第12條、第13條或第14條第1 項、第2 項之罪者，其供犯罪
    所用或因犯罪所得之財物，均沒收之，如全部或一部不能沒
    收時，追徵其價額或以其財產抵償之」。但共同正犯之犯罪
    所得為新臺幣時，因係合併計算，且於全部或一部不能沒收
    時以其財產抵償之，為避免執行時發生重複沒收、抵償之情
    形，故各共同正犯之間係採連帶沒收主義，於裁判時僅諭知
    連帶沒收，不得就全體共同正犯之總所得對各該共同正犯分
    別重複諭知沒收；此與罰金刑應分別諭知、分別執行者不同
    。又上開所稱因犯罪所得之財物，係以實際所得者為限，苟
    無所得或尚未取得者，即無從為沒收、追徵或以財產抵償之
    諭知（最高法院95年度台上字第925 號、94年度台上字第74
    21號及96年度台上字第2331號判決參照）。是被告丙○○、
    乙○○於97年6 月14日販賣毒品所得2,000 元，核屬被告2
    人本件犯罪所得之物，雖未扣案，仍應依同條例第19條第1
    項規定及上開判決意旨，宣告連帶沒收，如全部或一部不能
    沒收時，以其等之財產抵償之，併此敘明。另如附表三編號
    (一)(二)(三)(四)(六)所示扣案物並無證據證明供前揭犯罪之用，編號
    (五)0000000000號行動電話SIM 卡部分，客戶姓名為劉建武（
    見偵查卷第79頁），非被告2 人所有，又非違禁物，爰不為
    沒收之諭知。
四、另起訴書雖請求依刑法第90條第1 項命被告2 人於刑之執行
    前入勞動場所強制工作，惟依卷附臺灣高等法院被告前案紀
    錄表所示，被告丙○○雖有如事實欄所載之毒品前科，然均
    為80年間之犯罪，該等案件與本案相距已久，而被告乙○○
    前並無毒品前科，尚難遽認其等確有犯毒品案件之習慣，是
    本院審酌被告2 人犯罪情節，認判處如主文所示之刑，應認
    足收遏止並矯治其犯罪行為之效果，尚無令被告2 人於刑前
    強制工作之必要，爰不諭知於刑之執行前令入勞動場所強制
    工作，併予敘明。
據上論斷，應依刑事訴訟法第299 條第1 項前段，毒品危害防制
條例第4 條第1 項、第6 項、第18條第1 項前段、第19條第1 項
，刑法第11條、第28條、第25條第2 項、第59條，判決如主文。
本案經檢察官徐文豪到庭執行職務。
中    華    民    國    98    年    1     月    16    日
                  刑事第四庭  審判長法  官  袁雪華
                                    法  官  張淑華
                                    法  官  林宜靜
以上正本證明與原本無異。
如不服本判決應於收受判決後10日內向本院提出上訴書狀，並應
敘述具體理由。其未敘述上訴理由者，應於上訴期間屆滿後20日
內向本院補提理由書 (均須按他造當事人之人數附繕本)「 切勿
逕送上級法院」。
                                    書記官  黃俊燁
中    華    民    國    98    年    1     月    16    日
毒品危害防制條例第4條
製造、運輸、販賣第一級毒品者，處死刑或無期徒刑；處無期徒
刑者，得併科新臺幣 1 千萬元以下罰金。
製造、運輸、販賣第二級毒品者，處無期徒刑或 7 年以上有期徒
刑，得併科新臺幣 7 百萬元以下罰金。
製造、運輸、販賣第三級毒品者，處 5 年以上有期徒刑，得併科
新臺幣 5 百萬元以下罰金。
製造、運輸、販賣第四級毒品者，處 3 年以上 10 年以下有期徒
刑，得併科新臺幣 3 百萬元以下罰金。
製造、運輸、販賣專供製造或施用毒品之器具者，處 1 年以上 7
年以下有期徒刑，得併科新臺幣 1 百萬元以下罰金。
前五項之未遂犯罰之。
附表一
┌──┬───────────┬────────┐
│編號│沒收物                │備註            │
├──┼───────────┼────────┤
│(一)  │海洛因，合計淨重2.09  │自乙○○身上扣得│
│    │公克，純度36.51 ％    │                │
├──┼───────────┼────────┤
│(二)  │海洛因1 包內之海洛因（│自上開住處扣得  │
│    │驗餘毛重0.67公克）    │                │
├──┼───────────┼────────┤
│(三)  │上開編號(一)海洛因之外包│                │
│    │裝2 個                │                │
├──┼───────────┼────────┤
│(四)  │上開編號(二)海洛因之外包│                │
│    │裝1 個                │                │
└──┴───────────┴────────┘
附表二
┌──┬───────────┬────┐
│編號│扣案物                │所有人  │
├──┼───────────┼────┤
│(一)  │分裝杓1 支            │丙○○  │
├──┼───────────┼────┤
│(二)  │分裝袋100 個          │丙○○  │
├──┼───────────┼────┤
│(三)  │電子磅秤1 臺          │丙○○  │
├──┼───────────┼────┤
│(四)  │行動電話1 支（扣案時內│丙○○  │
│    │含0000000000號SIM 卡1 │        │
│    │張）                  │        │
└──┴───────────┴────┘
附表三
┌──┬──────────────┐
│編號│扣案物                      │
├──┼──────────────┤
│(一)  │行動電話1 支（含0000000000號│
│    │SIM 卡1 張）                │
├──┼──────────────┤
│(二)  │現金30,000元                │
├──┼──────────────┤
│(三)  │行動電話1 支（含0000000000號│
│    │SIM 卡1 張）                │
├──┼──────────────┤
│(四)  │行動電話1 支（含0000000000號│
│    │張SIM 卡1 張）              │
├──┼──────────────┤
│(五)  │0000000000號SIM 卡1 張      │
├──┼──────────────┤
│(六)  │行動電話1 支（含0000000000號│
│    │SIM 卡1 張）                │
└──┴──────────────┘


司法院資訊處製作；財團法人民間司法改革基金會備份。
